【裁判字號】    92,訴,179
【裁判日期】    921202
【裁判案由】    違反毒品危害防制條例
【裁判全文】
臺灣雲林地方法院刑事判決                          九十二年度訴字第一七九號
    公  訴  人  臺灣雲林地方法院檢察署檢察官
    被      告  甲○○
    指定辯謢人  本院公設辯護人  己○○
右列被告因違反毒品危害防制條例案件，經檢察官提起公訴（九十二年度偵字第一七
九號），本院改以簡式程序判決如左：
    主  文
甲○○共同連續持有第一級毒品，處有期徒刑壹年，緩刑肆年。
扣案第一級毒品海洛因拾陸包（合計淨重壹參點陸柒公克，包裝重參點參公克）、第
二級毒品安非他命參包（驗餘淨重捌點玖壹參伍公克），均沒收銷燬之。
    事  實
一、甲○○與乙○○（已於民國【下同】九十二年九月二日死亡）基於共同犯意之聯
    絡，甲○○並有概括之犯意，於九十一年二月五日零時前某時，自某不詳處所取
    得第一級毒品海洛因十四小包（合計淨重一○．五八公克，包裝重二．八七公克
    ，起訴書誤載為十三小包）、第二級毒品安非他命三小包（驗餘淨重八．九一三
    五公克）後，即非法持有之。甲○○復於九十一年四月十六日晚間七時前某時，
    自某不詳處所取得第一級毒品海洛因二小包（合計淨重三．○九公克、包裝重○
    ．四三公克）後，即非法持有之。嗣於九十一年二月五日零時許，為警在雲林縣
    北港鎮溝皂里溝皂五五之三號甲○○住處查獲，並扣得上開第一級毒品海洛因十
    四小包及第二級毒品安非他命三小包；復於九十一年四月十六日晚間七時許，為
    警在嘉義縣六腳鄉六腳村東營宮前查獲，並扣得上開第一級毒品海洛因二小包，
    循線查知上情。
二、案經嘉義縣警察局及嘉義縣警察局中埔分局移送臺灣雲林地方法院檢察署檢察官
    偵查起訴。
    理  由
一、本件被告甲○○所犯為死刑、無期徒刑、最輕本刑為三年以上有期徒刑以外之罪
    ，被告於準備程序中就被訴事實為有罪之陳述，經法官告知簡式審判程序之旨，
    並聽取公訴人、被告之意見後，合議庭認為適宜，依刑事訴訟法第二百七十三條
    之一第一項規定，裁定進行簡式審判程序，先此敘明。
二、右揭事實，業據被告於審理中坦白承認，核與證人即警員丁○○、庚○○於偵審
    中證述查獲經過，均相吻合，而且二次查獲所扣案之白粉及結晶經送驗結果，白
    粉確含海洛因成分，結晶亦有甲基安非他命成分，此有法務部調查局調科壹字第
    一八○○○一四三五、000000000號鑑定通知書二紙，及國防部憲兵司
    令部刑事鑑識中心（九一）綱得字第○四七六一號鑑驗通知書一紙在卷可憑，被
    告之自白與事實相符，堪以採信。本件事證明確，被告之犯行已經可以認定，應
    依法論罪科刑。
三、本件公訴意旨雖認被告涉犯販賣第一級毒品海洛因及第二級毒品安非他命犯行云
    云。然查，檢察官所據為主要之證據者為證人丙○○於警訊中證述：其向乙○○
    購買海洛因與安非他命，係經由甲○○之手而完成交付毒品與收錢之云云。惟上
    開證人丙○○除於警訊中證述外，未於偵查中具結證述，被告並於本院準備程序
    中主張上開證人丙○○於警訊中之筆錄無證據能力。審理中，檢察官對證人丙○○主詰問：（當初為何向警察證述是向乙○○購買毒品？）我當時是說我是向一
    名綽號阿達的人購買的，但是警察不相信，我從下午六點被偵訊到隔天凌晨六點
    ，我實在支撐不下去了，而且我朋友之前有告訴人，如果被查獲的話可以將責任
    推到這名董仔即肌肉萎縮的那個人，而且我朋友也曾經帶我去乙○○家的巷子口
    ；（如何知道乙○○的電話？）那是我朋友告訴我的；（怎麼知道乙○○身體的
    狀況？）也是我朋友告訴我的；（為什麼也知道乙○○的車號？）我朋友告訴我
    的；（確實沒有向乙○○購買過毒品？）沒有等語（九十二年七月四日審理筆錄
    ）。按按彈劾證人審判中可信性所使用之證據，關於證據能力部分，必順透過
    對證人之對質詰問以探知陳述者審判外陳述之真意；「特信性」要件之檢驗，
    即法院應比較前後陳述之外部狀況，判斷何者較為自然可信，而作為認定此種特
    信情況之資料，再依各該陳述之外部附隨環境或條件等客觀證據判斷之。然而證
    人丙○○於警訊及審理中既有上開不一致之情形，而檢察官復未說明證人丙○○
    於警訊中之證述如何具有較可信之特別情況，是本院無從依刑事訴訟法第一百五
    十九條之二規定，認定證人丙○○於警訊中之證述有證據能力。本案證人丙○○
    之警訊筆錄既經排除，則其餘查獲之毒品、鑑定書、警員證述查獲之經過等證據
    亦無從認定被告確有販賣毒品之行為，依「罪疑唯輕」原則，自應從輕認定被告
    僅係單純持有海洛因及安非他命毒品。
四、核被告甲○○所為，係犯毒品危害防制條例第十一條第一項之持有第一級毒品罪
    ，及同條第二項之持有第二級毒品罪。公訴意旨認被告係犯毒品危害防制條例第
    四條第一項、第二項之販賣第一級毒品與第二級毒品罪，尚有未洽，自應變更起
    訴法條。被告與共犯乙○○對於九十一年二月五日零時前某時之持有第一級、第
    二級毒品犯行，具有犯聯絡及行為分擔，為共同正犯。被告前後二次持有第一級
    毒品海洛因犯行，時間緊接，方法相同，觸犯構成要件相同之罪，顯係基於概括
    犯意為之，為連續犯，依刑法第五十六條之規定，以一罪論，並加重其刑。被告
    於九十一年二月五日零時前同時持有第一、二級毒品，係一行為觸犯毒品危害制
    條例第十一條第一項、第二項之罪名，為想像競合犯，應依刑法第五十五條之規
    定，從一重之持有第一級毒品罪處斷。爰審酌被告除於八十年間曾犯賭博罪外，
    餘無犯罪紀錄，素行尚稱良好，又被告之持有毒品，係因看護共犯乙○○之原故
    ，及其犯罪之目的、手段、所生危害並犯後坦承犯罪，態度良好等一切情狀，量
    處如主文所示之刑。末查，被告前未曾受有期徒刑以上刑之宣告，有台灣高等法
    院被告全國前案紀錄表在卷可按，因一時失慮，致觸犯本案犯行，惟被告犯行坦
    承犯罪，足見其經此次罪刑之宣告後，已知所警惕，而無再犯之虞，本院認為前
    開對其宣告之刑，以暫不執行為適當，爰宣告緩刑五年，以啟自新。扣案第一級
    毒品海洛因十六小包（合計淨重一三．六七公克，包裝重三．三公克）、第二級
    毒品安非他命三小包（驗餘淨重八．九一三五公克），均依毒品危害防制條例第
    十八條第一項前段沒收銷燬之。至於扣案之分裝小塑膠袋、注射針筒、斜削吸管
    、塑膠小湯匙、殘渣袋、塑膠軟管、生理食鹽水、行動電話等物，均與被告所犯
    之罪無關，爰不另為沒收之諭知，附此敘明。
據上論斷，應依刑事訴訟法第二百七十三條之一第一項、第二百九十九條第一項前段
、第三百條，毒品危害防制條例第十一條第一項、第二項、第十八條第一項前段，刑
法第十一條、第二十八條、五十六條、第五十五條、第七十四條第一款，判決如主文
。
本案經檢察官戊○○到庭執行職務。
中      華      民      國      九十二      年    十二    月    二     日
                                        臺灣雲林地方法院刑事第四庭
                                            法  官  劉為丕
右正本證明與原本無異。
如不服本判決，應於判決送達後十日內向本院提出上訴狀( 應附繕本 )。
                                            書記官  王淑美
中      華      民國      九十二      年    十二    月    二     日
附錄本案論罪科刑法條：
毒品危害防制條例第十一條
持有第一級毒品者，處三年以下有期徒刑、拘役或新臺幣五萬元以下罰金
。
持有第二級毒品者，處二年以下有期徒刑、拘役或新臺幣三萬元以下罰金
。
持有專供製造或施用第一、二級毒品之器具者，處一年以下有期徒刑、拘
役或新臺幣一萬元以下罰金。
持有毒品達一定數量者，加重其刑至二分之一，其標準由行政院定之。


司法院資訊處製作；財團法人民間司法改革基金會備份。
